臺灣高等法院刑事裁定                100年度聲再字第444號
再審聲請人
即受判決人  林旺枝
選任辯護人  郭美春律師
            蔡瑜軒律師
上列聲請人因違反公職人員選舉罷免法案件，對於本院99年度選
上訴字第22號，中華民國100年6月28日第二審判決 (原審案號：
臺灣宜蘭地方法院99年度選訴字第 2號，起訴案號：臺灣宜蘭地
方法院檢察署98年度選偵字第18號) ，聲請再審，本院裁定如下
：
    主  文
再審之聲請駁回。
    理  由
一、聲請意旨略以：(一)原審法院未就卷內相關證據資料審慎評估
    而為判斷，竟憑林崑福、林火春、林連財等人於調查局及偵
    訊時之前後不一、有瑕疵之指述，復無其他補強證據可佐，
    對聲請人聲請傳喚之證人林郎、林有根，不予傳喚，難謂無
    違法之處。(二)林火春、林連財及李淑華等於聲請人有利之證
    詞，既於判決前已經存在，原審均未加以審酌，致聲請人含
    冤受屈，且該項未被採用之證據，足生影響於原判決，自不
    失為新證據。(三)案經判決確定後，林連財、林火春、林崑福
    等 3人，均出具自白書，自承於原審中所為之證述，屬於虛
    偽之陳述，林連財更於民國 100年10月20日向臺灣宜蘭地方
    法院檢察署按鈴自首觸犯偽證罪，顯見本案確有冤抑，亦足
    資證明聲請人確無行賄罪之犯行。且判決後成立之文書，其
    內容係根據另一證據作成，而該另一證據係成立於事實審判
    決之前者，應認為有新證據存在。是上開自白書該當足以動
    搖原有罪確定判決，而為受判決人無罪、免訴或輕於原判決
    所認罪名之判決之新證據。(四)另第三人林有根出具切結書自
    述聽聞，足以證明證人林連財所云係不實之證述，惟原審並
    未傳喚到庭、踐行調查程序，有未盡證據調查程序之違法。
    綜上，爰依刑事訴訟法第420條第 1項第2款、第3款及第6款
    聲請再審，併為停止刑罰執行之諭知云云。
二、按聲請再審，應以再審書狀敘述理由，附具原判決之繕本及
    證據，提出於管轄法院為之，刑事訴訟法第 429條定有明文
    。所稱「敘述理由」，於為受判決人之利益聲請再審時，係
    指具體表明符合同法第420條、第421條所定得聲請再審之情
    形者而言；如所述再審事由，顯與各該規定不相適合時，應
    認其聲請再審之程序違背規定(最高法院99年度台抗字第825
    號裁定參照) 。又經第二審確定之有罪判決，如就足生影響
    於判決之重要證據漏未審酌者，依刑事訴訟法第 421條規定
    ，固得為受判決人之利益聲請再審，但以不得上訴於第三審
    法院之案件為限。如為得上訴於第三審法院之案件，即不得
    以此理由聲請再審，否則，其聲請應屬不合法，而非無理由
    。
三、次按，以刑事訴訟法第420條第1項第2款、第3款再審事由聲
    請再審者，須以經判決確定，或其刑事訴訟不能開始或續行
    ，非因證據不足者為限，同條第 2項定有明文。又刑事訴訟
    法第420條第1項第 6款所謂發見確實之新證據，係指該證據
    於事實審法院判決前已經存在，為法院、當事人所不知，不
    及調查斟酌，至其後始行發見，且就證據本身形式上觀察，
    固不以絕對不須經過調查程序為條件，但必須顯然可認為足
    以動搖原有罪確定判決，而為受判決人無罪、免訴、免刑或
    輕於原判決所認罪名之判決者為限。故受理聲請再審之最後
    事實審法院，應就聲請再審理由之所謂「新證據」，是否具
    備事實審判決前已經存在，為法院、當事人所不知，事後方
    行發見之「新規性(嶄新性)」，及顯然可認足以動搖原有罪
    確定判決，應為無罪、免訴、免刑或輕於原判決罪名之「確
    實性(顯然性)」二要件，加以審查，為判斷應否准予開始再
    審之準據 (最高法院32年抗字第113號判例、100年度台抗字
    第548號裁定參照)。再者，人證，係以證人之證言為證據資
    料，故以證人為證據方法，以其陳述為證明之用者，除非其
    於另一訴訟中已為證言之陳述，否則，不能以其事後所製作
    之見聞事實之文書，謂其係根據該人證成立於事實審法院判
    決之前，而認該「文書」為新證據 (最高法院75年台上字第
    7151號判例意旨參照)。
四、經查：
  (一)聲請人雖於再審聲請狀內敘明「原判決所憑之證言已證明其
    為虛偽者」、「受有罪判決之人已證明其係被誣告者」，並
    檢附林連財、林火春、林崑福自白書及林有根之切結書各1
    份，而林連財並就其所為之證述向臺灣宜蘭地方法院檢察署
    自首，惟聲請人並未提出該情形業經判決確定，或其刑事訴
    訟不能開始或續行，非因證據不足之證明，其依刑事訴訟法
    第420條第1項第2款及第3款規定聲請再審，自屬於法有違。
  (二)聲請人就其聲請再審意旨所指原判決漏未斟酌林火春、林連
    財及李淑華等於聲請人有利之證詞，係認原確定判決有足生
    影響於判決之重要證據漏未審酌情形。然本件為得上訴於第
    三審法院之案件，聲請人以之作為聲請再審理由，其聲請再
    審之程序違背規定，亦不合法。
  (三)聲請人雖提出林連財、林火春、林崑福出具之自白書及林有
    根出具之切結書，主張原確定判決援引之證述，並非真實，
    而依同法第420條第 1項第6款規定聲請再審。惟林連財、林
    火春、林崑福之證詞，均係原確定判決當時已經存在，並經
    事實審法院調查、審酌之證據，復經原確定判決理由予以引
    用，且敘明無傳喚林有根到庭接受交互詰問之必要，有該判
    決可按；而上開自白書、切結書係於原判決確定後所製作之
    文書；又非不須調查之確定新證據，顯然不足以原確定判決
    發生動搖，自與上開聲請再審之「新規性」、「確實性」要
    件不符。聲請人執上開自白書、切結書及林連財自首偽證之
    事實，認屬刑事訴訟法第420條第 1項第6款之新證據，核無
    理由。
  (四)至其餘聲請意旨，無非對於原確定判決依憑證人之指證，暨
    其他間接證據，綜合判斷所為之採證認事職權適法行使，任
    憑己意，為相異評價，妄指違誤；其爭執、指摘原確定判決
    有採證認事違反經驗法則、證據法則，或有理由不備、依法
    應於審判期日調查之證據而未予調查之違背法令情事，經核
    均屬原確定判決是否違背法令，得否據以提起非常上訴之問
    題，與再審程序係就原確定判決認定事實是否錯誤之救濟制
    度無涉。揆之上開說明，此部分聲請再審之程序亦係違背規
    定。
五、綜上所述，本件再審之聲請部分不合法，部分無理由，應予
    以駁回。其停止執行之聲請，失所附麗，併予駁回。
據上論斷，依刑事訴訟法第433條、第434條第 1項，裁定如主文
。
中    華    民    國   100    年    10    月    28    日
                  刑事第二庭    審判長法  官  洪光燦
                                      法  官  宋明蒼
                                      法  官  宋松璟
以上正本證明與原本無異。
如不服本裁定，應於收受送達後五日內向本院提出抗告狀。
                                      書記官  洪宛渝
中    華    民    國   100    年    10    月    31    日